臺灣臺南地方法院刑事判決
109年度訴字第1419號
公  訴  人  臺灣臺南地方檢察署檢察官
被      告  楊湛漢


指定辯護人  本院公設辯護人林宜靜  
上列被告因違反毒品危害防制條例案件，經檢察官提起公訴（10
9年度營偵字第1145號），本院判決如下：
    主  文
楊湛漢犯如附表一所示之罪，各處如附表一所示之刑。應執行有
期徒刑參年拾月，附表一編號1至3所示沒收併執行之。
    事  實
一、楊湛漢明知4-甲基甲基卡西酮（Mephedrone）、硝甲西泮（
    Nimetazepam）屬毒品危害防制條例第2條第2項第3款所規定
    之第三級毒品，不得販賣，竟基於販賣第三級毒品之犯意，
    先後於附表一所示時地，以附表一所示之方式，實行附表一
    所示販賣含有4-甲基甲基卡西酮及硝甲西泮之咖啡包予陳０
    霖（民國00年0月生，真實姓名年籍詳卷）。
二、案經臺南市政府警察局新營分局報請臺灣臺南地方檢察署檢
    察官偵查起訴。
    理  由
一、本判決下列所引用之各項證據，至言詞辯論終結前均未見檢
    察官、辯護人及被告楊湛漢聲明異議之情形，本院審酌各該
    證據作成之客觀環境及條件，均無違法或不當取證或其他顯
    不可信之情形，作為證據使用皆屬適當，依刑事訴訟法第15
    9條之5之規定，均有證據能力。
二、訊據被告對於上揭事實均坦承不諱，核與證人陳０霖於司法
    警察調查中、偵訊中之陳述情節相符，並有附表二所示非供
    述證據可稽，且按毒品危害防制條例所規定之販賣毒品罪，
    雖未明示「營利之意圖」為其犯罪構成要件，然「販賣」一
    語，在文義解釋上當然已寓含有買賤賣貴，而從中取利之意
    思存在，且從商業交易原理與一般社會觀念而言，販賣行為
    在通常情形下，仍係以牟取利益為其活動之主要誘因與目的
    ，又政府為杜絕毒品氾濫，毒害人民甚深，再三宣導民眾遠
    離毒品、媒體報導既深且廣，對於禁絕毒品之政策，應為大
    眾所熟悉。再政府對於查緝施用、轉讓及販賣毒品無不嚴格
    執行，且販賣毒品罪係重罪，若無利可圖，衡情一般持有毒
    品者，當不致輕易將持有之毒品交付他人，況販賣毒品乃違
    法行為，非可公然為之，且有其獨特之販售路線及管道，亦
    無公定之價格，復可任意增減其分裝之數量，而每次買賣之
    價量，亦可能隨時依市場貨源之供需情形、交易雙方之關係
    深淺、資力、對行情之認知、查緝是否嚴緊，及購買者被查
    獲時供述購買對象之可能性風險評估等諸般事由，而異其標
    準，非可一概而論，是販賣之利得，誠非固定，而縱使販賣
    之人從價差或量差中牟利方式雖異，其意圖營利之非法販賣
    行為仍屬同一，是以，舉凡有償交易，除足以反證其確係另
    基於某種非圖利本意之關係外，通常尚難因無法查悉其販入
    價格，做為是否高價賣出之比較，諉以無營利之意思而阻卻
    販賣犯行之追訴。被告設若無圖自購毒者陳０霖獲取金錢利
    益，衡情其當無甘冒被查獲移送法辦、負擔重刑責，而為如
    附表一所示之交付含有第三級毒品之咖啡包予購毒者陳０霖
    ，並藉此向該購毒者獲得金錢之代價之理，故被告具有營利
    之販賣意圖，至為彰顯。從而，本件事證明確，被告犯行洵
    堪認定。
三、論罪科刑部分：
  ㈠按行為後法律有變更者，適用行為時之法律，但行為後之法
    律有利於行為人者，適用最有利於行為人之法律，刑法第2
    條第1項定有明文，被告行為後，毒品危害防制條例第4條第
    2項、第17條第2項規定業於109年1月15日修正公布，並於10
    9年7月15日起施行，修正前毒品危害防制條例第4條第3項之
    法定刑為「處七年以上有期徒刑，得併科新臺幣七百萬元以
    下罰金」、修正後之法定刑為「處七年以上有期徒刑，得併
    科新臺幣一千萬元以下罰金」，又修正前同條例第17條第2
    項規定「犯第4條至第8條之罪於偵查及審判中均自白者，減
    輕其刑」、修正後規定「犯第4條至第8條之罪於偵查及歷次
    審判中均自白者，減輕其刑」，則修正後毒品危害防制條例
    第4條第3項規定之法定刑業有提高，且修正後毒品危害防制
    條例第17條第2項規定須限於偵查及歷次審判中均自白者，
    始可減輕其刑，經比較修正前後規定，以修正前之規定較有
    利於被告，依刑法第2條第1項前段規定，自應適用被告行為
    時即修正前毒品危害防制條例第4條第3項、第17條第2項之
    規定。
  ㈡核被告就附表一所為，均犯修正前毒品危害防制條例第4條第
    3項之販賣第三級毒品罪。上開犯行，犯意各別、行為互異
    ，應分論併罰。
　㈢被告就附表一所示犯行，於偵查及審判中均予自白，依修正
    前毒品危害防制條例第17條第2項規定減輕其刑。
　㈣又按量刑固屬法院自由裁量之職權，然仍應受比例、罪刑相
    當原則等法則之拘束，並非可恣意為之，致礙及公平正義之
    維護，必須兼顧一般預防之普遍適應性與具體個案特別預防
    之妥當性，始稱相當，刑法第59條規定之酌量減輕其刑，必
    須犯罪另有特殊之原因與環境，經審酌被告全部犯罪情狀，
    在客觀上足以引起社會上一般人之同情，認為即使予以宣告
    法定最低度刑，猶嫌過重，而明顯具有可予憫恕之情狀者，
    始有其適用。考量第三級毒品氾濫情形日益嚴重，對社會秩
    序及國民健康危害亦逐日加劇，且係立法者將毒品危害防制
    條例第4條第3項修正並提高販賣第三級毒品者刑責之意旨所
    在，被告為本件犯行時，對政府嚴格查緝販賣毒品之行為，
    自無不知之理，竟仍為本件販賣第三級毒品犯行牟利，危害
    社會治安及國民健康，且衡量被告本案所涉犯罪情節，販賣
    之規模雖非甚鉅，惟依其販賣之頻率、次數，並非僅係偶發
    將己身持有之微量毒品轉售與他人之情形，更況販賣第三級
    毒品罪之法定最低本刑為有期徒刑7年，刑度不若販賣第一
    級毒品罪之法定本刑為死刑或無期徒刑之嚴峻，復可依修正
    前毒品危害防制條例第17條第2項規定減輕其刑，無從認為
    被告犯罪當時，具有特殊之原因與環境，致在客觀上足以引
    起一般同情，而有即使宣告上開法定最低度刑仍情輕法重，
    致生違反罪刑相當性及比例原則而顯然可憫之情狀可言，不
    宜再依刑法第59條規定減輕其刑。
　㈤爰審酌被告意圖牟利而販賣第三級毒品，造成毒品擴散危害
    社會而戕害國人身心健康之風險，然念及被告尚知坦承犯行
    ，犯後態度堪認良好，復考量被告販賣第三級毒品之對象為
    1人、次數為4次，販賣所得尚非稱鉅，與大量走私毒品或販
    毒之毒梟之惡性容有差異，且被告為本件犯罪時之年紀為18
    歲，年輕識淺而思慮未周，並兼衡被告自述其係高中肄業、
    從事板模工作而須扶養母親之智識程度及家庭、經濟狀況等
    一切情狀，分別量處如附表一所示之刑及定其應執行刑。
  ㈥沒收部分：
  ⑴附表一編號1至3所示未扣案之販賣毒品所得之款，均依刑法
    第38條之1第1項前段、第3項規定，分別於各該罪刑項下宣
    告沒收，並於全部或一部不能沒收或不宜執行沒收時，追徵
    其價額；復依刑法第40條之2第1項規定，就上開宣告沒收部
    分併執行之。
　⑵供被告實行附表一所示犯行使用之0000000000號行動電話手
    機1支及SIM卡1張，即為另案經本院109年度訴字第431號刑
    事確定判決宣告沒收之同一支手機及SIM卡，為被告於審理
    中陳明，且臺灣臺南地方檢察署檢察官業依上揭確定判決，
    以同署109年度執沒字第2572號案執行沒收該手機及SIM卡完
    畢，有臺灣高等法院被告前案紀錄表1份可憑，自無於本案
    再宣告沒收之必要，附此敘明。
據上論斷，應依刑事訴訟法第299條第1項前段，毒品危害防制條
例第4條第2項（修正前）、第17條第2項（修正前），刑法第2條
第1項前段、第51條第5款、第38條之1第1項前段、第3項、第40
條之2第1項，判決如主文。
本案經檢察官蔡宜玲起訴、檢察官廖羽羚到庭執行職務。
中　　華　　民　　國　　110 　年　　2 　　月　　26　　日
                  刑事第七庭審判長法　官  陳威龍
                                  法  官  高如宜
                                  法  官  鄭銘仁
以上正本證明與原本無異。
如不服本判決應於收受本判決後20日內向本院提出上訴書狀，並
應敘述具體理由。其未敘述上訴理由者，應於上訴期間屆滿後20
日內向本院補提理由書狀（均須按他造當事人之人數附繕本）「
切勿逕送上級法院」。 
　　　　　　　　　　　　　　　　　書記官  楊琄琄
中　　華　　民　　國　　110 　年　　2 　　月　　26　　日
附錄論罪科刑法條：
修正前毒品危害防制條例第4條第3項：
製造、運輸、販賣第二級毒品者，處7年以上有期徒刑，得併科
新臺幣7百萬元以下罰金。
　　　　　　　　　　　　　　　　
附表一：
編號 交易時間 交易地點 方式 所犯罪名及刑責 1 108年7月至同年8月間某日 臺南市○○區○○里○○街0號楊湛漢之居處 陳０霖與楊湛漢持用之0000000000號行動電話透過臉書通訊軟體進行交易聯繫後，楊湛漢於左列時地交付代價為新臺幣（下同）4,000元之含有4-甲基甲基卡西酮及硝甲西泮之咖啡包予陳０霖，並收取價金4,000元。 楊湛漢犯販賣第三級毒品罪，處有期徒刑參年陸月；未扣案之犯罪所得新臺幣肆仟元沒收，於全部或一部不能沒收或不宜執行沒收時，追徵其價額。 2 108年7月至同年8月間某日 同上 陳０霖與楊湛漢持用之0000000000號行動電話透過臉書通訊軟體進行交易聯繫後，楊湛漢於左列時地交付代價為3,000元之含有4-甲基甲基卡西酮及硝甲西泮之咖啡包予陳０霖，並收取價金3,000元。 楊湛漢犯販賣第三級毒品罪，處有期徒刑參年陸月；未扣案之犯罪所得新臺幣參仟元沒收，於全部或一部不能沒收或不宜執行沒收時，追徵其價額。 3 108年7月至同年8月間某日 同上 陳０霖與楊湛漢持用之0000000000號行動電話透過臉書通訊軟體進行交易聯繫後，楊湛漢於左列時地交付代價為新臺幣（下同）2,000元之含有4-甲基甲基卡西酮及硝甲西泮之咖啡包予陳０霖，並收取價金2,000元。 楊湛漢犯販賣第三級毒品罪，處有期徒刑參年陸月；未扣案之犯罪所得新臺幣貳仟元沒收，於全部或一部不能沒收或不宜執行沒收時，追徵其價額。 4 108年8月間某日 同上 陳０霖與楊湛漢持用之0000000000號行動電話透過臉書通訊軟體進行交易聯繫後，楊湛漢於左列時地交付代價為新臺幣（下同）5,700元之含有4-甲基甲基卡西酮及硝甲西泮之咖啡包予陳０霖，尚未收得價金。 楊湛漢犯販賣第三級毒品罪，處有期徒刑參年陸月。 

附表二：非供述證據（以下「偵一卷」為109年度營他字第38號
號偵卷、「偵二卷」為109年度營偵字第1145號偵卷）：
被告與陳０霖之臉書通訊軟體對話紀錄翻拍照片10張（警卷第71
至75頁，偵一卷第47至51頁，偵二卷第65至69頁）
咖啡包照片5張（警卷第81至83頁，偵一卷第79頁）
高雄市立凱旋醫院108年9月27日高市凱醫驗字第61191號濫用藥
物成品檢驗鑑定書1份（警卷第85頁，偵一卷第81頁）